臺灣高等法院刑事判決　　　　　　　 100年度上訴字第3215號
　上　訴　人
　即　被　告　廖敏惠
上列上訴人因違反毒品危害防制條例案件，不服臺灣板橋地方法
院100 年度訴字第2008號，中華民國100年9月20日第一審判決（
起訴案號：臺灣板橋地方法院檢察署100年度毒偵緝字第552號，
嗣於原審準備程序進行中，被告就被訴事實為有罪之陳述，經原
審告知簡式審判程序意旨，並聽取當事人意見後，原審合議裁定
依簡式審判程序進行），提起上訴，本院判決如下：
    主  文
上訴駁回。
    理  由
一、依刑事訴訟法第350條、第361條、第362條、第367條規定，
    不服地方法院之第一審判決而上訴者，須提出上訴書狀，並
    應敘述具體理由，此為上訴必備之程式；其所提出之書狀未
    敘述上訴理由，或僅曾以言詞陳述上訴理由者，均應於上訴
    期間屆滿後20日內補提理由書於第一審法院。第一審法院經
    形式審查，認逾期未補提上訴理由者，應定期間先命補正；
    逾期未補正者，為上訴不合法律上之程式，應以裁定駁回。
    倘已提出上訴理由，但所提非屬具體理由者，則由第二審法
    院以上訴不合法律上之程式，判決駁回。而所謂具體理由，
    必係依據卷內既有訴訟資料或提出新事證，指摘或表明第一
    審判決有何採證認事、用法或量刑等足以影響判決本旨之不
    當或違法，而構成應予撤銷之具體事由，始克當之（例如：
    依憑證據法則具體指出所採證據何以不具證據能力，或依憑
    卷證資料，明確指出所為證據證明力之判斷如何違背經驗、
    論理法則）；倘僅泛言原判決認定事實錯誤、違背法令、量
    刑失之過重或輕縱，而未依上揭意旨指出具體事由，或形式
    上雖已指出具體事由，然該事由縱使屬實，亦不足以認為原
    判決有何不當或違法者，皆難謂係具體理由（參照最高法院
    97年台上字第892號判決意旨）。
二、查原判決以上訴人即被告廖敏惠於原審審理時對於其犯行坦
    承不諱，且其尿液檢體為警採集送驗結果，呈現海洛因代謝
    後嗎啡之陽性反應，此有卷附台灣檢驗科技股份有限公司98
    年2月6日出具之濫用藥物檢驗報告1 份附卷可稽，並有扣案
    之海洛因殘渣袋1 個可資佐證，足認被告之任意性自白核與
    事實相符，本件事證明確，被告施用第1 級毒品之犯行，堪
    以認定。又毒品危害防制條例於92年7月9日修正公布，自93
    年1月9日施行，其中第20條、第23條將施用毒品之刑事處遇
    程序區分為「初犯」、「5年內再犯」、「5年後再犯」。依
    其立法理由之說明：「初犯」，經觀察、勒戒或強制戒治，
    應為不起訴處分或不付審理之裁定；經觀察、勒戒或強制戒
    治執行完畢釋放後，「5 年內再犯」者，因其再犯率甚高，
    原實施之觀察、勒戒及強制戒治既已無法收其實效，爰依法
    追訴或裁定交付審理。至於經觀察、勒戒或強制戒治執行完
    畢釋放，「5 年後再犯」者，前所實施之觀察、勒戒或強制
    戒治已足以遮斷其施用毒品之毒癮，為期自新及協助其斷除
    毒癮，仍用「初犯」規定，先經觀察、勒戒或強制戒治之程
    序。從而，依修正後之規定，祇於「初犯」及「5 年後再犯
    」2 種情形，有其追訴條件之限制，即須於初犯經觀察、勒
    戒或強制戒治釋放後，5 年內均無施用毒品之行為，始能認
    其前所實施之觀察、勒戒或強制戒治已足遮斷毒癮，而得於
    5 年後再犯時，再予適用初犯之規定，重行觀察、勒戒等程
    序。倘5年內已經再犯，被依法追訴處罰，縱其第3次（或第
    3 次以上）施用毒品之時間在初犯釋放5年以後，即與「5年
    後再犯」之情形有別，且因已於「5 年內再犯」，顯見其再
    犯率甚高，原實施觀察、勒戒或強制戒治，已無法收其實效
    ，自無再經觀察、勒戒及強制戒治之必要，應由檢察官逕行
    起訴（最高法院95年第7 次刑事庭會議決議參照）。本件被
    告前因施用毒品案件，經法院裁定送觀察、勒戒、強制戒治
    後，復再犯施用毒品案件，經臺灣新竹地方法院以93年度訴
    緝字第13號判決判處有期徒刑9月及5月，並定其應執行刑有
    期徒刑1 年確定，又於95年間，再犯施用毒品案件，經臺灣
    板橋地方法院以96年度訴緝字第111號判決判處有期徒刑7月
    及4月，並定其應執行刑有期徒刑9月確定等情，有本院被告
    前案紀錄表在卷可按，被告在上揭強制戒治執行完畢釋放後
    5 年內，既已再犯施用毒品之罪，並經檢察官依法追訴處罰
    ，揆諸前揭說明，其本次犯行即與毒品危害防制條例第20條
    第3項所稱之「5年後再犯」有別，是檢察官依法追訴，於法
    並無不合，自應依法論科。而按海洛因係毒品危害防制條例
    第2條第2項第1款所定之第1級毒品，核被告所為，係犯毒品
    危害防制條例第10條第1 項之施用第一級毒品罪。被告持有
    海洛因之低度行為，應為其施用之高度行為所吸收，不另論
    罪。又被告因竊盜案件，經本院92年度上易字第682 號判決
    判處有期徒刑1年2月確定，再因施用毒品案件，經臺灣新竹
    地方法院以93年度訴緝字第13號判決判處有期徒刑9月及5月
    確定，上開各罪經減刑並定其應執行刑為有期徒刑1年1月確
    定，另因違反動產擔保交易法案件，經原審法院93年度簡字
    第1530號判決判處有期徒刑3 月確定，上開各罪接續執行，
    於94年11月18日縮短刑期假釋出監，經撤銷假釋，執行殘刑
    6月10日，嗣因動產擔保交易法除罪，乃於96年7月13日出監
    ，有本院被告前案紀錄表在卷可按，其受徒刑之執行完畢後
    ，5 年內故意再犯本件有期徒刑以上之罪，為累犯，應依刑
    法第47條第1 項之規定加重其刑。爰審酌被告有多次施用毒
    品前科，前經觀察、勒戒與論罪科刑執行完畢後，未能徹底
    戒絕毒癮，再次沾染惡習犯本案施用毒品罪，並參酌施用毒
    品行為對於自身危害程度非輕，對社會風氣、治安有潛在危
    害，惟本質仍屬戕害自身行為，所為尚未害及他人，且於犯
    罪後坦承犯行，態度尚佳等一切情狀，量處有期徒刑10月。
    被告不服，提起本件上訴，略以：施用毒品之行為，僅屬戕
    害自身之健康，對於他人之生命、身體、財產等法益無重大
    明顯之實害，且犯後態度尚佳、坦承犯行、尚知錯誤，懇請
    給予機會照顧家中老小，從輕量處得易科罰金之有期徒刑云
    云。惟查：有關量刑輕重，係屬事實審法院得依職權自由裁
    量之事項，而原審量刑時，均已審酌刑法第57條各款所列情
    狀，既未逾越法定範圍，又未濫用其職權，量刑至為妥適。
    是被告空言指摘原審量刑過重云云，自屬無據。從而，被告
    所提上訴理由，均未具體指摘原判決認事用法究有何不當或
    違法之處，自非屬得上訴第二審之具體理由。依上揭說明，
    本件上訴未敘述具體理由，其上訴自屬不合法律上之程式，
    應予判決駁回，並不經言詞辯論為之。
據上論斷，應依刑事訴訟法第367條前段、第372條判決如主文。
中    華    民    國    100   年    11    月    3    日
                  刑事第八庭  審判長法  官  林恆吉
                                    法  官  黃斯偉
                                    法  官  劉嶽承
以上正本證明與原本無異。
如不服本判決，應於收受送達後10日內向本院提出上訴書狀，其
未敘述上訴之理由者並得於提起上訴後10日內向本院補提理由書
（均須按他造當事人之人數附繕本）「切勿逕送上級法院」。
                                    書記官  何仁崴
中    華    民    國    100   年    11    月    3    日
附錄：本案論罪科刑法條全文
毒品危害防制條例第10條
施用第一級毒品者，處 6 月以上 5 年以下有期徒刑。
施用第二級毒品者，處 3 年以下有期徒刑。